臺灣臺北地方法院民事判決
111年度簡上字第204號
上  訴  人  歐力士實業股份有限公司

法定代理人  酒井裕之
訴訟代理人  周裕盛  
被  上訴人  科鼎國際股份有限公司

法定代理人  陳文進  


被  上訴人  方怡清  
上列當事人間請求給付租金事件，上訴人對於民國111年1月11日
本院臺北簡易庭110年度北簡字第15718號第一審判決提起上訴，
本院於民國111年7月8日言詞辯論終結，判決如下：
    主      文
上訴駁回。
第二審訴訟費用由上訴人負擔。
    事實及理由
上訴人主張：被上訴人科鼎國際股份有限公司(下稱科鼎公司)
  邀同被上訴人方怡清為連帶保證人，於民國107年3月28日與上
  訴人簽訂汽車租賃契約書，指定車型：Luxgen M7 TURBO ECO 
  HYPER之車輛(車牌號碼000-0000號，下稱系爭車輛)，由上訴
  人購買後出租予被上訴人科鼎公司，租賃期間自107年4月2日
  起至110年4月1日止，以1個月為1期，共計36期，每期租金新
  臺幣（下同）1萬6,667元(未稅，含稅金額為1萬7,500元)(下
  稱系爭契約)。被上訴人科鼎公司自第30期起未給付租金，上
  訴人寄發存證信催告，被上訴人科鼎公司仍置之不理。經上訴
  人於109年12月25日依系爭契約第6.2條約定終止租約後，被上
  訴人科鼎公司於109年12月31日補足第30、31期租金，故經結
  算結果，被上訴人科鼎公司尚積欠第32期租金1萬7,500元及依
  系爭契約第6.2條約定計算之懲罰性違約金24萬5,005元【計算
  式：｛(1萬6,667元×未到期共4期×50%)＋20萬0,004元｝×1.05＝24
  萬5,005元，元以下四捨五入】，合計26萬2,505元。被上訴人
  方怡清為連帶保證人，應負連帶清償責任。為此，爰依系爭契
  約及連帶保證之法律關係請求被上訴人連帶給付26萬2,505元
  ，及自支付命令送達翌日即110年1月23日起至清償日止，按週
  年利率16%計算之利息等語【原審判命被上訴人連帶給付3萬9,
  278元（即租金1萬7,500元、違約金2萬1,778元），及自110年
  1月23日起至清償日止，按週年利率16%計算之利息，暨依職權
  宣告假執行，並駁回上訴人其餘請求，被上訴人就其敗訴部分
  未據聲明不服，該部分因而確定，上訴人就其敗訴部分聲明不
  服，提起上訴】。上訴聲明：㈠原判決不利於上訴人部分廢棄
  。㈡上開廢棄部分，被上訴人應再連帶給付上訴人22萬3,227元
  ，及自110年1月23日起至清償日止，按週年利率16%計算之利
  息。
被上訴人科鼎公司則以：伊願給付積欠之1期租金1萬7,500元，
  惟系爭契約並非融資性租賃契約，且上訴人於收回系爭車輛後
  ，業已出售並獲利20餘萬元，足見上訴人並無高達24萬5,005
  元之損失，是系爭契約第6.2條約定之懲罰性違約金顯屬過高
  ，應以原審酌減後所認定之違約金2萬1,778元為適當等語，資
  為抗辯，並聲明：上訴駁回。
被上訴人方怡清則以：系爭契約為伊所簽，惟伊自107年7月16
  日起不再參與被上訴人科鼎公司之營運，僅負責業務事項，且
  嗣後已離職等語，資為抗辯，並聲明：上訴駁回。
兩造不爭執事項（見本院卷第105-106頁）：
㈠被上訴人科鼎公司以被上訴人方怡清為連帶保證人，於107年3
  月28日與上訴人簽訂汽車租賃契約書（即系爭契約），指定車
  型：Luxgen M7 TURBO ECO HYPER、車牌號碼000-0000號之車
  輛（即系爭車輛），由上訴人購買後出租予被上訴人科鼎公司
  ，約定租賃期間自107年4月2日起至110年4月1日止，以1個月
  為1期，共計36期，每期租金1萬6,667元(未稅，含稅金額為1
  萬7,500元）（見司促字卷第12-15頁系爭契約）。
㈡被上訴人科鼎公司自109年10月2日起積欠第3期租金未繳納（見
  司促字卷第16頁付款紀錄），上訴人於109年12月25日以臺北
  信維郵局第19759號存證信函終止租約（見司促字卷第22-25頁
  臺北信維郵局第19759號存證信函暨掛號郵件收件回執），並
  於110年1月6日取回系爭車輛，被上訴人科鼎公司於109年12月
  31日繳納2期租金，尚欠1期租金1萬7,500元未繳納（見原審卷
  第203頁言詞辯論筆錄）。　　
兩造爭執事項（見本院卷第106頁）：
　上訴人依系爭契約第6.2條約定請求依未到期租金總額之50％另
  加20萬0,004元（未稅）計算之懲罰性違約金24萬5,005元【計
  算式：{(1萬6,667×4×50％)+20萬0,004}×1.05＝24萬5,005】，
  是否過高，應予酌減？若應酌減，數額若干？
本院之判斷：
㈠查系爭契約第6.2條約定「承租人違約時（第1條1.7.2情形除外
  ），出租人得逕行終止本契約，除沒收保證金外，承租人應立
  即返還租賃車輛及相關車籍證件等屬於出租人之物品，並應無
  條件付清已到期車輛租金及應付款項，另須依未到期租金總額
  之50%另加20,004元(未稅)計算懲罰性違約金給付出租人…」等
  語（見司促字卷第14頁），又本件被上訴人科鼎公司不爭執有
  未按期繳納租金之違約事實，經上訴人於109年12月25日以存
  證信函終止租約後，尚有4期之租期尚未屆至等情（見不爭執
  事項第2點），則上訴人主張被上訴人科鼎公司應依上開約定
  給付違約金，固非無據。
㈡惟按約定之違約金過高者，法院得減至相當之數額，民法第252
   條定有明文；而衡量違約金是否相當，即須依一般客觀事實
  、社會經濟狀況及當事人所受損害情形，以為斟酌之標準。又
  約定之違約金是否過高，應就債務人若能如期履行債務時，債
  權人可得享受之一切利益為衡量之標準。上開違約金酌減之規
  定，不問其作用為懲罰性抑為損害賠償之預定，均有其適用（
  最高法院79年台上字第1915號、51年台上字19號判例及70年度
  台上字第3796號判決意旨參照）。本院審酌系爭契約租期長達
  3年、上訴人終止契約前已到期部分租金共計56萬元、未到期
  部分租金共計7萬元，未到期期數比例約1/9，而上訴人實際因
  被上訴人科鼎公司違約所受之損失，應為上開未到期期數之租
  金、孳息，以及此期間之額外保管費用等；再參系爭車輛係以
  87萬2,000元購入，上訴人於110年1月6日收回車輛後，復於11
  0年3月間以48萬1,000元售出，有統一發票2紙在卷足憑（見本
  院卷第25頁、第131頁），可認上訴人已於密接時間內將車輛
  轉售並獲取相當價金，其因被上訴人科鼎公司違約所受之損害
  業經部分填補。況目前社會經濟以存款低利率為原則，兩造復
  於系爭契約第1.4條約定被上訴人科鼎公司遲延履行時，應按
  日息萬分之5計付遲延利息(見司促字卷第12頁)，則本件尚難
  認上訴人因被上訴人科鼎公司前開違約事實，額外受有重大損
  害，倘其可再請求懲罰性違約金24萬5,005元，顯屬過高。是
  原審參酌財政部網站公布之汽車出租業同業利潤標準中之「毛
  利率45」、「費用率31」、「淨利率14」等（見原審卷第207
  頁），認本件違約金應以未到期租金金額之14/45（即淨利率
  佔毛利率之百分比）計算為妥適，將本件違約金酌減為2萬1,7
  78元【計算式：1萬7,500元×4期×14/45＝2萬1,778元，元以下
  四捨五入】，核無不合，上訴人此範圍內之請求，應予准許。
㈢上訴人雖主張系爭契約為融資性租賃契約，具有強烈金融性格
  ，出租人重視者為資金之提供或回收，況上訴人尚須負擔系爭
  車輛之燃料稅、牌照稅及保險費等，是兩造約定之違約金並未
  過高云云，惟按所謂融資性租賃，係指出租人應承租人之要求
  購入租賃標的物，以融資方式出租予承租人使用者，租金係以
  租賃標的物之價金、利息及費用之總金額，在約定租賃期限內
  之平均值計算，租期屆滿時，承租人得以低微之殘值優先承購
  或以更低之租金續租或無條件移轉租賃標的物所有權之交易契
  約。查系爭契約第1.8.1條約定「租賃期滿或提前終止契約之
  日時，承租人應將租賃車輛連同車籍證件，交還至出租人指定
  之地點，返還時，若有任何之損壞，承租人應負責賠償車輛回
  復原狀之費用。若租賃車輛上有廣告媒介物、任何文字、記號
  或其他汙損時，承租人應自負費用除去。」等語（見司促字卷
  第12頁），顯已約明被上訴人科鼎公司應於租約期滿或提前終
  止時，將系爭車輛保持良好狀況返還，並未約定被上訴人科鼎
  公司得以一定代價或無條件取得系爭車輛，自難認兩造約定內
  容符合融資性租賃契約之性質，上訴人前揭主張，要非有理。
  至上訴人所稱牌照稅、燃料稅、保險費等負擔，乃租車業者均
  會發生之經營成本，與被上訴人科鼎公司有無違約無涉，自不
  得以此作為本件被上訴人科鼎公司違約致上訴人損益變動之考
  量因素，上訴人將該等費用列為其損害，亦非可採。
㈣從而，上訴人得依系爭契約第6.2條約定請求懲罰性違約金2萬1
  ,778元，加計被上訴人科鼎公司不爭執尚未給付之租金1萬7,5
  00元（見不爭執事項第2點），上訴人依系爭契約及連帶保證
  關係，得請求被上訴人連帶給付之金額共計為3萬9,278元【計
  算式：1萬7,500元＋2萬1,778元＝3萬9,278元】。
綜上所述，除原審已判命被上訴人連帶給付之3萬9,278元本息
  外，上訴人依系爭契約及連帶保證之法律關係，請求被上訴人
  應再連帶給付違約金22萬3,227元，及自110年1月23日起至清
  償日止，按週年利率16%計算之利息，為無理由，應予駁回。
  原審就上開不應准許部分，為上訴人敗訴之判決，核無違誤，
  上訴人提起本件上訴，指摘原判決不當，求予廢棄改判，為無
  理由，應予駁回。
本件事證已臻明確，兩造其餘攻擊防禦方法及證據，核與判決
  結果無影響，爰不一一論述，附此敘明。
據上論結，本件上訴為無理由，依民事訴訟法第436條之1第3項
  、第449條第1項、第78條，判決如主文。
中　　華　　民　　國　　111 　年　　7 　　月　　 29 　日
                  民事第五庭  審判長法　官　匡  偉
                                    法　官  何佳蓉
　　　　　　　　　　　　　　　　　　法  官  蔡牧容
以上正本係照原本作成。
本判決不得上訴。　
中　　華　　民　　國　　111 　年　　7 　　月　　29　　日
                                    書記官  周芳安